【裁判字號】    97,訴,480
【裁判日期】    970616
【裁判案由】    毒品危害防制條例
【裁判全文】
臺灣士林地方法院刑事判決               97年度訴字第480號
公  訴  人  臺灣士林地方法院檢察署檢察官
被      告  甲○○
上列被告因違反毒品危害防制條例案件，經檢察官提起公訴（97
年度毒偵字第469 號），被告為有罪之陳述，本院合議庭裁定改
行簡式審判程序，並判決如下：
    主  文
甲○○施用第一級毒品，累犯，處有期徒刑柒月；又施用第二級
毒品，累犯，處有期徒刑肆月，應執行有期徒刑玖月。
    事  實
一、甲○○前於民國89年間因施用毒品案件，經臺灣臺北地方法
    院以89年度毒聲字第3139號裁定令入戒治處所強制戒治，嗣
    因強制戒治期間執行成效經評定為合格，遂由臺灣臺北地方
    法院以90年度毒聲字第2448號裁定停止戒治，而於90年11月
    29日停止戒治出監，所餘戒治期間付保護管束，並於91年6
    月5 日保護管束期滿未經撤銷，視為強制戒治期滿執行完畢
    ，刑責部分經臺灣臺北地方法院檢察署檢察官於89年12月12
    日以89年度毒偵字第3162號提起公訴，由臺灣臺北地方法院
    以90年度訴字第15號判決應執行有期徒刑一年確定，並於93
    年2 月19日因縮短刑期執行完畢，又於94年間因施用第一級
    毒品案件，經本院以95年度訴緝字第57號判決有期徒刑一年
    四月確定，復於95年間因施用第一級、第二級毒品案件，經
    本院以96年度訴字第473 號判決各處有期徒刑七月、四月，
    各經減刑為三月十五日、二月，定應執行刑為有期徒刑四月
    十五日確定，再於96年4 月間因施用第一級、第二級毒品案
    件，經本院以97年度訴字第356 號判決各處有期徒刑一年、
    八月，各經減刑為六月、四月，定應執行刑為有期徒刑八月
    確定，詎其仍不知悛悔，竟於前案強制戒治執行完畢釋放後
    五年內，三度再犯施用毒品罪後，又分別基於施用第一級毒
    品海洛因及第二級毒品甲基安非他命之犯意，於96年12月15
    日9 時許，在臺北縣汐止市○○街112 號2 樓，以將海洛因
    摻水稀釋再以針筒注射左手臂之方式施用海洛因一次，及將
    甲基安非他命置於玻璃球內燒烤吸食其煙霧之方式施用甲基
    安非他命一次。嗣於96年12月19日17時許，為警在臺北市○
    ○區○○路80號查獲，經警採集其尿液送驗，結果呈嗎啡類
    、安非他命類及甲基安非他命類陽性反應，始悉上情。
二、案經臺北市政府警察局士林分局報請臺灣士林地方法院檢察
    署檢察官偵查起訴。
    理  由
一、前揭犯罪事實，業據被告甲○○於警詢時、偵查中、本院準
    備程序及審理時供認不諱（見偵卷第8 頁、第23頁、本院97
    年5 月28日準備程序筆錄及審判筆錄），又被告為警查獲時
    ，經採集其尿液送檢驗結果，呈嗎啡、安非他命及甲基安非
    他命陽性反應，有臺灣尖端先進生技醫藥股份有限公司96年
    12月26日編號AC25792 號濫用藥物檢驗報告一紙在卷可稽（
    見偵卷第11頁），足徵被告自白與事實相符。本件事證明確
    ，被告犯行堪以認定。
二、按毒品危害防制條例係於92年7 月9 日修正公布，自93年1
    月9 日起施行。修正後已刪除二犯及三犯之規定，一改修法
    前繁雜之處遇程序，僅將施用毒品者簡化區分為初犯、再犯
    ，並認施用毒品者係屬病患性犯人，以觀察、勒戒戒除其身
    癮，並以強制戒治去除其心癮。經觀察、勒戒或強制戒治執
    行完畢釋放後，若係五年後再犯該條例第十條施用毒品罪者
    ，與同條例第20條第1 項、第2 項關於「初犯」之處理方式
    相同，檢察官應先聲請法院裁定令被告入勒戒處所觀察、勒
    戒，並視有無繼續施用毒品傾向，決定應予釋放、為不起訴
    之處分，或應聲請法院裁定令入勒戒處所強制戒治；若係五
    年內「再犯」同條例第十條施用毒品罪者，依同條例第23條
    第2 項規定，檢察官則應依法起訴。觀諸該條例第20條第3
    項之修正理由：「觀察、勒戒或強制戒治五年後再犯者，顯
    見前所實施之觀察、勒戒或強制戒治已足以遮斷其施用毒品
    之癮，為期自新及協助其戒除毒癮，對此五年後再犯者，爰
    明定仍適用初犯之規定，先經觀察、勒戒、強制戒治之程序
    。」及同條例第23條第2 項之修正理由：「為配合簡化施用
    毒品犯之刑事處遇程序，並鑑於經觀察、勒戒或強制戒治執
    行完畢釋放後五年內再犯者，其再犯率甚高，原據以實施之
    觀察、勒戒及強制戒治既已無法收其實效，自應施以刑事處
    遇。」顯然如施用毒品者係前經觀察、勒戒或強制戒治等治
    療程序執行完畢五年後，始再施用毒品之「初犯」，因前所
    執行之觀察、勒戒或強制戒治已足收戒除毒癮之效，自應重
    新執行觀察、勒戒或強制戒治等治療程序，並於治療程序執
    行完畢後，由檢察官為不起訴處分，毋庸對之追訴處罰；反
    之，在「再犯」之情形，因其先前所為治療程序顯未能收戒
    斷毒癮之效，且考量施用毒品者之再犯率偏高，乃簡化其刑
    事處遇程序，而逕予追訴處罰，不再施以治療程序。參酌上
    開立法理由，修正毒品危害防制條例就施用毒品者，祇於「
    初犯」及「五年後再犯」二種情形，有其追訴條件之限制，
    及須於初犯經觀察、勒戒或強制戒治釋放後，五年內均無施
    用毒品之行為，始能認其前所實施之觀察、勒戒或強制戒治
    已足遮斷毒癮，而得於五年後再犯時，再予適用初犯之規定
    ，重行觀察、勒戒等程序。倘五年內已經再犯，被依法追訴
    處罰，縱其第三次（或第三次以上）施用毒品之時間在初犯
    釋放五年以後，即與「五年後再犯」之情形有別，且因已於
    「五年內再犯」，顯見其再犯率甚高，原實施觀察、勒戒或
    強制戒治，已無法收其實效，而無五年戒斷期之存在，自無
    再經觀察、勒戒及強制戒治之必要，應由檢察官逕行起訴，
    始符新法修正之本旨（最高法院95年度台非字第59號判決參
    照）。查被告前於89年間因施用毒品案件，經臺灣臺北地方
    法院以89年度毒聲字第3139號裁定令入戒治處所強制戒治，
    嗣因強制戒治期間執行成效經評定為合格，遂由臺灣臺北地
    方法院以90年度毒聲字第2448號裁定停止戒治，而於90年11
    月29日停止戒治出監，所餘戒治期間付保護管束，並於91年
    6 月5 日保護管束期滿未經撤銷，視為強制戒治期滿執行完
    畢，刑責部分經臺灣臺北地方法院檢察署檢察官於89年12月
    12日以89年度毒偵字第3162號提起公訴，由臺灣臺北地方法
    院以90年度訴字第15號判決應執行有期徒刑一年確定，並於
    93年2 月19日因縮短刑期執行完畢，又於94年間因施用第一
    級毒品案件，經本院以95年度訴緝字第57號判決有期徒刑一
    年四月確定，復於95年間因施用第一級、第二級毒品案件，
    經本院以96年度訴字第473 號判決各處有期徒刑七月、四月
    ，各經減刑為三月十五日、二月，定應執行刑為有期徒刑四
    月十五日確定，再於96年4 月間因施用第一級、第二級毒品
    案件，經本院以97年度訴字第356 號判決各處有期徒刑一年
    、八月，各經減刑為六月、四月，定應執行刑為有期徒刑八
    月確定，有臺灣士林地方法院檢察署刑案資料查註紀錄表、
    全國施用毒品案件紀錄表、受觀察勒戒人毒品及前科紀錄簡
    列表及刑案人犯在監所最新資料報表各一份在卷可稽，被告
    曾因施用毒品，經觀察、勒戒及強制戒治執行完畢釋放後，
    五年內三度再犯施用毒品罪，本件被告係五犯施用毒品罪，
    雖在前案觀察、勒戒及強制戒治執行完畢釋放五年後，但參
    照上述判決意旨，仍應予追訴處罰。按海洛因係毒品危害防
    制條例第2 條第2 項第1 款所稱之第一級毒品，甲基安非他
    命為同條項第2 款所稱之第二級毒品。核被告分別施用海洛
    因、甲基安非他命之行為，係犯毒品危害防制條例第10條第
    1 項之施用第一級毒品罪及同條第2 項之施用第二級毒品罪
    。被告持有海洛因、甲基安非他命進而施用，其持有海洛因
    、甲基安非他命之低度行為應各為施用海洛因、甲基安非他
    命之高度行為所吸收，均不另論罪。被告所犯施用第一級毒
    品罪及施用第二級毒品罪，犯意各別，行為互殊，罪名不同
    ，應予分論併罰。又被告有事實欄所述犯罪科刑執行情形，
    有臺灣高等法院被告前案紀錄表附卷可參，其於有期徒刑執
    行完畢五年內，再故意犯本件有期徒刑以上之罪，應依刑法
    第47條第1 項之規定論以累犯，並加重其刑。爰審酌被告有
    多次施用毒品之前科，素行不佳，惟考量其均僅施用一次及
    犯罪戕害自己身心健康，與犯罪後供認犯行之態度等一切情
    狀，分別量處如主文所示之刑，並定其應執行之刑。
據上論斷，應依刑事訴訟法第299 條第1 項前段、第273 條之1
第1 項，毒品危害防制條例第10條第1 項、第2 項，刑法第11條
前段、第47條第1 項、第51條第5 款，判決如主文。
本案經檢察官高俊申到庭執行職務。
中    華    民    國    97    年    6     月    16    日
                  刑事第六庭法  官  周明鴻
以上正本證明與原本無異。
如不服本判決應於判決送達後10日內向本院提出上訴狀，其未敘
述上訴之理由者並得於提起上訴後20日內向本院補提理由書 (均
須按他造當事人之人數附繕本)。
                            書記官  丁梅芬
中    華    民    國    97    年    6     月    16    日
附錄論罪科刑法條：毒品危害防制條例第10條第1 項、第2 項
毒品危害防制條例第10條第1項、第2項
施用第一級毒品者，處 6 月以上 5 年以下有期徒刑。
施用第二級毒品者，處 3 年以下有期徒刑。


司法院資訊處製作；財團法人民間司法改革基金會備份。
